【裁判字號】    97,交抗,251
【裁判日期】    971106
【裁判案由】    聲明異議
【裁判全文】
臺灣高等法院臺南分院交通事件裁定     97年度交抗字第251號
抗  告  人
即受處分人  甲○○
右列抗告人因違反道路交通管理處罰條例案件，不服臺灣臺南地
方法院中華民國97年8月29日裁定（97年度交聲字第268號）提起
抗告，本院裁定如下：
    主  文
抗告駁回。
    理  由
一、本件抗告意旨略以：抗告人不服因未接獲裁決繳款通知而致
    需加裁罰新台幣一千五百元部分，依原審裁定理由四、經查
    （三）：「按送達，於應受送達人之住居所、事務所或營業
    所為之。」似乎明示駕駛人之住址並不一定需為戶籍地址，
    但與法律規定之駕駛人之送達地址需依戶籍地址為要，似有
    違背法令之處。另抗告人因職務關係需居於醫院之宿舍，惟
    醫院宿舍為公有財產，無法入籍該址，至失誤收件而須加裁
    罰，法律不應與民為敵，應另設第二送達住址為妥，請鈞院
    撤銷原裁定更為適當之裁定等語。
二、原裁定意旨略以：
  (一)受處分人駕駛車牌號碼3125-NU自小客貨車，於九十六年七
    月七日十時五分，在國道三號北上三０七點五公里速限一一
    ０公里處，因汽車駕駛人行車時速一二四公里，超過規定之
    最高時速未滿二十公里，遭警逕行舉發，有內政部警政署國
    道公路警察局九十六年七月二十七日公警局交字第ZHB05889
    2號舉發違反道路交通管理事件通知單一份附卷可稽，並有
    超速違規行為照片一幀為證，且為異議人所不否認，有鑑於
    此，受處分人於上述時、地有超速之違規之行為當可認定。
  (二)然受處分人稱未曾收受上開舉發違反道路交通管理事件通知
    單等語，而移送機關則稱舉發機關已將該舉發違反道路交通
    管理事件通知單及採證相片以大宗郵件掛號寄出，因無法投
    遞經郵局退回，舉發單位並於九十六年九月二十九日辦理公
    告公示送達在案，舉發違反道路交通管理事件通知單之送達
    程序並無違誤等語。
  (三)按送達，於應受送達人之住居所、事務所或營業所為之；對
    於當事人之送達，有應為送達之處所不明者，行政機關得依
    申請，准為公示送達；有前項所列各款之情形而無人為公示
    送達之申請者，行政機關為避免行政程序遲延，認為有必要
    時，得依職權命為公示送達；行政程序法第七十二條第一項
    前段、第七十八條第一項第一款、第七十八條第二項分別定
    有明文。查，異議人之戶籍地係「臺南市○區○○里○○路
    746巷6弄1號」，有個人基本資料查詢結果一份附卷可參，
    而上開舉發通知單經舉發單位掛號郵寄至上開戶籍地址，因
    異議人遷移不明致無法投遞，而於九十六年九月二十九日辦
    理公告公示送達，有內政部警政署國道公路警察局第八警察
    隊九十六年九月二十九日公警八交字第0960891311號函、九
    十七年五月二十九日公警八交字第0970871186號各一份在卷
    可參，因此，依前開說明，本件舉發違反道路交通事件通知
    單於九十六年八月二日由郵政機關向異議人之上開戶籍地址
    送達時，因異議人遷移不明無法投遞，而將該文書退回舉發
    機關，舉發機關依法辦理公示送達之送達程序，於法並無違
    誤。
  (四)綜上所述，受處分人於前揭時、地有行車速度，超過規定速
    限之違規事實，應堪認定。且本件舉發通知單之送達程序，
    於法並無違誤，則移送機關據此並引用上開道路交通管理處
    罰條例第三十三條第一項第一款、第六十三條第一項第一款
    ，及違反道路交通管理事件統一裁罰標準表等規定，裁處異
    議人罰鍰新台幣四千五百元，並記違規點數1點，於法即無
    不當；從而，本件異議經核並無理由，應予以駁回。
三、按汽車行駛於高速公路或設站管制之道路，而不遵管制之規
    定者，處汽車駕駛人新臺幣三千元以上六千元以下罰鍰；並
    予記違規點數一點；汽車駕駛人之行為有其他違規行為經以
    科學儀器取得證據資料之情形，當場不能製單舉發者，得對
    汽車所有人逕行舉發處罰；前開逕行舉發，應記明車輛牌照
    號碼、車型等可資辨明之資料，查明汽車所有人姓名或名稱
    、住址後，製單舉發處罰之，道路交通管理處罰條例第三十
    三條第一項、第六十三條第一項第一款、第七條之二第一項
    第六  款、第二項分別定有明文。次按汽車行駛高速公路應
    依速限標誌指示；有應為送達之處所不明之情形而無人為公
    示送達之申請者，行政機關為避免行政程序遲延，認為有必
    要時，得依職權命為公示送達；而公示送達自於行政機關公
    告欄黏貼公告之日起，經二十日發生效力，高速公路交通管
    制規則第五條第一項前段，行政程序法第七十八條第三項、
    第八十一條亦分別規定甚明。
四、經查：
  (一)受抗告人駕駛車牌號碼3125-NU自小客貨車，於九十六年七
    月七日十時五分，在國道三號北上三０七點五公里速限一一
    ０公里處，因汽車駕駛人行車時速一二四公里，超過規定之
    最高時速未滿二十公里，遭警逕行舉發，有內政部警政署國
    道公路警察局九十六年七月二十七日公警局交字第ZHB05889
    2號舉發違反道路交通管理事件通知單一份附卷可稽，並有
    超速違規行為照片一幀為證，且為抗告人所不否認，有鑑於
    此，受處分人於上述時、地有超速之違規之行為當可認定。
  (二)前開舉發通知單，業經內政部警政署國道公路警察局第八警
    察隊白河分隊，依據抗告人所登記之車籍地址，掛號郵寄予
    抗告人，而經郵政人員前往投送，發現抗告人遷移新址不明
    以致無法依址送達，經郵政機關退回後，經警以電腦查詢抗
    告人之登記地址，得知抗告人並未辦理變更，乃依上開行政
    程序法有關公示送達之規定，辦理公示送達之公告等情，則
    有遷移不明退回之舉發通知單掛號郵件、內政部警政署國道
    公路警察局第八警察隊九十七年三月七日公警交八字第0970
    870427號書函、九十六年九月二十九日公警八交字第096089
    1311號函、九十六年九月二十九日公警八交字第0960891311
    號公告各一份存卷可佐。另抗告人在監理機關登記之車籍地
    址為臺南市○區○○里○○路746巷6弄1號，核與前述內政
    部警政署國道公路警察局第八警察隊郵寄送達之地址，並無
    不同。抗告人之抗告意旨所稱，「按送達，於應受送達人之
    住居所、事務所或營業所為之。」似乎明示駕駛人之住址並
    不一定需為戶籍地址，但與法律規定之駕駛人之送達地址需
    依戶籍地址為要，似有違背法令之處。另其因職務關係需居
    於醫院之宿舍，致未能收受通知單等語，惟按汽車顏色、型
    式、輪胎隻數及尺寸、燃料種類、座位、噸位、引擎車架、
    車身、使用性質及汽車所有人名稱、地址等如有變更，均應
    向公路監理機關辦理登記；汽車因變更地址而非屬同一公路
    監理機關管轄者，應向公路監理機關申請辦理，道路交通安
    全規則第二十三條第一項、第三十一條分別定有明文。質言
    之，公路監理機關就有關車輛監理事項係採形式要件主義，
    以所登記者為道路交通管理之準據，是公路監理機關就有關
    車輛監理事項（如牌照稅、燃料稅）及道路交通管理事件（
    如違反道路交通管理事件裁決書）自以汽車所有人向該監理
    機關所辦理登記之車籍地址為準，該所登記之車籍地址即為
    應受送達之處所。從而，汽車所有人之車籍地址若未向公路
    監理機關申請辦理變更登記，則公路監理機關依原所登記之
    車籍地址對汽車所有人為送達者，該送達自屬合法。本件抗
    告人甲○○係車號3125-NU自小客貨車車主，其在監理機關
    所登記之車籍地址為臺南市○區○○里○○路746巷6弄1號
    ，迄今並無任何辦理變更上開車籍地址變更登記等情。從而
    ，內政部警政署國道公路警察局第八警察隊本得依前述行政
    程序法之規定，依職權為公示送達。就上述交通違規舉發通
    知單之送達，應係合法且適當，是抗告人前開所辯，無非係
    卸責之詞，尚不足採。
五、綜上所述，抗告人於前揭時、地有行車速度，超過規定速限
    之違規事實，應堪認定。原審法院認本件舉發通知單之送達
    程序，於法並無違誤，援引道路交通管理處罰條例第三十三
    條第一項第一款、第六十三條第一項第一款，及違反道路交
    通管理事件統一裁罰標準表等規定，裁處異議人罰鍰新台幣
    四千五百元，並記違規點數一點，洵屬有據，抗告人斷章取
    義、空言指摘原裁定不當，為無理由，應予駁回。
六、據上論斷，應依刑事訴訟法第四百十二條，裁定如主文。
中    華    民    國    97    年   11     月    6     日
                  刑事第三庭  審判長法  官  陳義仲
                                    法  官  蔡勝雄
                                    法  官  蘇清水
以上正本證明與原本無異。
不得再抗告。
                                    書記官  蔡蘭櫻
中    華    民    國    97    年    11    月    6     日


司法院資訊處製作；財團法人民間司法改革基金會備份。
